臺灣高等法院民事判決　　　　　　　　　　　　　　九十二年度重勞上字第一０號
　　　上訴人即附　甲○○
　　　帶被上訴人
　　　訴訟代理人　劉士昇律師
　　　被上訴人即　幸福水泥股份有限公司
　　　附帶上訴人
　　　法定代理人　陳兩傳
　　　訴訟代理人　陳金泉律師
　　　複　代理人　蘇文生律師
　　　　　　　　　葛百鈴律師
右當事人間請求確認僱傭關係存在事件，上訴人對於中華民國九十二年三月十八日臺
灣臺北地方法院九十一年度重勞訴字第四號第一審判決提起上訴，被上訴人提起附帶
上訴，本院於中華民國九十三年四月二十日言詞辯論終結，判決如左：
    主    文
上訴及附帶上訴均駁回。
第二審訴訟費用關於上訴部分，由上訴人負擔；附帶上訴部分，由附帶上訴人負擔。
    事    實
甲、甲○○方面：
一、聲明：
  (一)原判決關於不利於甲○○之部分廢棄。
  (二)上開廢棄部分，確認甲○○與幸福水泥股份有限公司（下稱幸福公司）間僱傭關
    係存在。
  (三)幸福公司應容許甲○○進入幸福公司埔心廠之工作場所為執行相當於原職務即工
    務課長之行為。
  (四)幸福公司應給付甲○○新台幣（下同）五萬零九百九十四元正及自民國九十年十
    二月二十六日起至清償日止，按年息百分之五計算之利息。
  (五)幸福公司應自九十年十一月二十七日起至復職日止，按月給付甲○○五萬七千五
    百七十元正，並各自次月五日起至清償日止，按年息百分之五計算之利息。
  (六)附帶上訴駁回。
二、陳述：除與原判決記載相同者，茲引用之外，陳稱略以：
  (一)幸福公司於甲○○復職後拒絕發給甲○○正式人事令，亦拒絕發給如台北地方法
    院八十九年度重勞訴字第六號判決主文所示之金額，並將機務課課長及副課長之
    職務說明書改為相同，致課長與副課長同時併存，使甲○○未實質復職，後經甲
    ○○向桃園縣政府請求調解，但幸福公司仍置之不理，幸福公司並未確實履行前
    開判決之內容，嗣其依甲○○八十三年六月二十八日所填寫之人事資料表而為職
    務調動，仍難謂合法，況人事資料表之內容，與勞動契約變更無涉，且係在兩造
    僱傭關係開始之八十三年十一月十一日之前作成，自無前開資料表適用之餘地。
  (二)幸福公司雖稱因公司營運狀況不佳，而於九十年七月二十三日公布電儀踝與機務
    課合併為工務課，但實際上兩個單位仍獨立作業，顯見幸福公司本無變更組織之
    必要，況埔心廠之機器並未減少亦未停止運行，自無減縮人力之必要，甚至機務
    課還新增一名薛姓員工，生產課於九十年四月三十日增設水泥股及包裝，擴大組
    織編制，故幸福公司並非為精減人事而變更組織，再者，幸福公司關係企業眾多
    ，縱果有虧損，亦與甲○○服務之埔心廠無涉。至於幸福公司據以稱其擁有甲○
    ○之調職權者，係甲○○於應徵幸福公司時所填載之個人資料表，但該個人資料
    表之填具並非即同意幸福公司擁有調職權，況甲○○就任前已表明並不同意概括
    調職條款，兩造遂於聘僱條件中將應徵時之人事資料表一項予以刪除，幸福之公
    司之主張自難謂有理由。而幸福公司所謂其擁有調職命令權但僅需以書面發布云
    云，係建立於勞資兩造業經協商，確認幸福公司擁有調職命令權後，方有行使之
    問題，與本件所爭執之幸福公司是否擁有調職命令權非屬一事。幸福公司雖稱甲
    ○○調任廠長室一等專員，但卻將甲○○調往廠務課，又幸福公司將甲○○調動
    後之職務內容，與前職務內容並不相同且為甲○○不所不能勝任，幸福公司卻未
    給予訓練，又降低職等及減少職務加給四千元，顯見幸福公司對甲○○之調職不
    利於勞工且違反勞動五原則。
  (三)幸福公司對甲○○之調職係在兩造間勞資爭議期間，調職自不合法，因甲○○不
    答應調職而將甲○○記過更無理由，又所謂勞工不能勝任工作，不但包含客觀之
    不能勝任工作，甚至包含勞工主觀上「能為而不為」者亦屬之，故若幸福公司認
    甲○○不能勝任工作者，亦應予以資遣而非未經預告終止契約，況幸福公司並未
    舉證有何情節重大之可言，更不得逕予解僱勞工。又縱如幸福公司主張其有懲戒
    解僱權，但甲○○拒絕調職係九十年七月二十七日發生者，而幸福公司遲至九十
    年十一月二十六日方為終止契約之意思表示，亦已逾三十日除斥期間，其意思表
    示自屬無效。
  (四)我國對就勞請求權並未規定，但參酌德、日兩國所持共同理論為，雇主亦有忠實
    照顧義務，以建立僱主有受領勞務之義務，即肯定就勞請求權，此亦係我國學者
    之多數見解，而最高法院八十一年台上字第一六八七號判例亦肯認之，而就兩造
    現狀而言，允許甲○○有就勞請求權係有利於兩造之做法，況機務課與電儀課合
    併為工務課後，業務範圍絕大多數仍為原機務課所負責之機器設備維修工作，自
    可認係足以維持甲○○職業技術水準之相當職務，且工務課長目前為懸缺，此亦
    為幸福公司所自認，故幸福公司自應容許甲○○進入埔心廠之工作場所，為執行
    相當於原職務即工務課課長之行為。
  (五)甲○○之薪資每月為五萬七千五百七十元，為台北地方法院八十九年重勞訴字第
    六號判決所確定，故幸福公司空言主張甲○○之月新為五萬四千九百七十元自不
    足採。況甲○○於甲○○回幸福公司工作後領得第一個月薪資時，即已向人力資
    源部副理張正德表示異議，並要求補足，但未受理會，而甲○○亦己於九十年五
    月十九日及八月九日聲請前案之確定證明書，預備進行強制執行程序，足見幸福
    公司之主張為無理由。
  (六)甲○○於復職時，幸福公司並未告知有關九十年度特別休假之事，又特別休假由
    勞資雙方協商排定之，故若幸福公司以備忘錄片面指定勞工排定特別休假之方式
    ，依法難謂有效，而幸福公司於九十年十一月二十六日將甲○○解僱係屬違法，
    而因幸福公司違法致甲○○有十三日之特別休假未休，自屬可歸責於幸福公司之
    事由，故幸福公司自應就該部分休假另行給付工資。再者，特別休假除有特別約
    定外不受其他休假之扣抵，而幸福公司未得甲○○之同意主張扣抵云云，自無理
    由。
三、證據：除援用第一審所提立證方法外，另補提原課長職位說明書及修改後之課長
    與副課共用之職務說明書、埔心廠組織架構及人員配置圖、工作分配表、九度資
    本支出預算表、埔心廠的演變過程表、九十年一月份至七月份廠務會議記錄、九
    十年四月份至八月份生產課工作績效報告、八十九年二月份廠務機務課工作報告
    、九十年五月份機務課考勤月報表、幸福公司從業人員職等及職加對照表、九十
    年三月三十日董字第九十０三００一號通知各乙份（以上皆為影本）為證。
乙、幸福公司方面：
一、聲明：
  (一)對造上訴及追加之訴均駁回。
  (二)原判決不利於幸福公司之部分廢棄。
  (三)右廢棄部分，甲○○在第一審之訴駁回。
二、陳述：除與原判決記載相同者，茲引用之外，補陳略稱：
  (一)將來給付之訴，以債權已經確定存在，僅請求權尚未到期，因到期有不履行之虞
    為其要件，據此，將來薪金請求權，可因受僱人離職或職位變動或調整薪金而影
    響其存在或範圍，並非確定之債權，自不得提起將來給付之訴，故甲○○就將來
    給付之訴之請求自無理由。
  (二)幸福公司係甲○○之僱主，於法本有調動員工之權限，僅需以書面發布爾，上訴
    人於任職於幸福公司公司時，即在人事資料表上表明同意接受幸福公司之調職，
    雖甲○○稱在其向公司報到時已刪除繳交人事資料表，但早在甲○○報到前即已
    將該份資料繳交至幸福公司公司以供審核，自無庸再提出乙份人事資料表。幸福
    公司依甲○○該書面同意，將之調職，並無權利濫用，況且幸福公司係因虧損而
    調整埔心廠及東澳廠之組織編制，以求節省成本提高效力，若不允幸福公司調整
    組織，絕非有利於勞資雙方之規定。
  (三)甲○○由原機務課課長調任為廠長室一等專員，其職等、福利及其他勞動條件均
    未調降，僅因甲○○不再擔任部分主管，而將其薪資中關於主管之「職務津貼」
    四千元部分去除，自無不利於甲○○可言。調整後之職務內容，依甲○○之學經
    歷言，有部分原屬甲○○任機務課長之工作項目，甲○○主張其就新職不能勝任
    云云，更無足採。
  (四)幸福公司於九十年七月二十六日調動甲○○前，即由幸福公司公司人力資源部副
    理張正德至埔心廠與甲○○溝通說明，詎料甲○○竟拒絕調職，嗣九十年七月二
    十七日埔心廠執行副廠長李後振指示甲○○於一週內辦理職務交接，甲○○仍拒
    絕辦理，同年八月九日於廠主管會議時再次命甲○○辦理職務交接，甲○○仍拒
    辦移交，為此，幸福公司於同年八月三十日以存證信函重申通知甲○○履行廠長
    室一等專員職務。但幸福公司為求勞資和諧，並未立即懲戒甲○○，不料甲○○
    仍遲不履行移交工作，幸福公司遂向桃園縣政府勞工局申請勞資爭議調解，但上
    訴人仍拒絕故調解不成立。調解不成立後，甲○○依然故我，故幸福公司遂依員
    工工作規則第四十九條第七款規定，分別於九十年十月十五日、十月二十二日分
    別各記一支大過，並於九十年十一月二十日委請陳祖德律師函告甲○○再加協調
    ，但甲○○仍不予理會，其間更派多位主管與之溝通，但甲○○亦均置之不理，
    幸福公司遂於同年十一月二十六日第三次記大過處分，此時方得起算三十日期之
    除斥期間，而甲○○因一年內累計滿三大過，符合員工工作規則第五十條第三款
    ，員工一年內記滿三大過，得不經預告逕行解僱之規定，行使懲戒解僱權，終止
    與甲○○間之勞動契約自非無據，且未逾越除斥期間。
  (五)甲○○自復職後每月薪資係五萬四千九百七十元，而非五萬七千五百七十元，此
    有張正德證述在卷，及經甲○○無異議領取，可證甲○○主張幸福公司短發薪資
    云云，並不實在。
  (五)民法第四百八十二條規定，就僱用人之義務僅止於給付報酬，並無受領勞務給付
    之義務，亦即甲○○並無就勞請支權存在，故甲○○聲明第三項部分之請求，自
    屬無據。
三、證據：除援用第一審所提立證方法外，補提行政院勞工委員會（下稱勞委會）八
    十二年八月二十七日（八二）台勞動二字第四四０六四號解釋、幸福公司八十八
    年十二月十四日人字第００一一號、八十九年十二月十八日八九一二０一號備忘
    錄、九十年六月十五日簽呈、九十年八月十六日公告、九十年四月二十日通知、
    機務課委外發包工程資料、員工工作規則節本、八十九至九十一年年報、八十九
    年八月台北管銷人員、東澳廠、埔心廠薪資彙總表、埔心廠八十七年至九十二年
    八月全廠薪資彙總表、虧損、人數及埔心廠人數異動情形、九十年七月十日通知
    、九十年十一月五日通知、埔心廠自八十九年二月起機務課及電儀課人數異動情
    形、東澳廠及埔心水泥製造流程、埔心廠八十七年十年水泥產量狀況表、埔心廠
    建設時組織及人員編制表、從業人員職等對照表、工作報告單、保修間照片、內
    政部七十四年五月二十四日台內勞字第三一六八七七號函、陳國秋人事資料表、
    邱駿彥著調職法理之探討第三十七至三十八頁節本、自由時報九十年十月三十一
    日報導、黃增清退休申請表、盧廷集申請資遣、幸福公司簽呈、資遣費匯款條、
    陳國秋離職申請書、公務人員任用法第三條、張金鑑著人事行政學第一三六頁及
    李華民著中國人事行政論第一六一頁為證，並聲請訊問證人盧廷集、黃禮錦。
    理    由
一、甲○○上訴主張(一)原判決關於不利於甲○○之部分廢棄。(二)上開廢棄部分，確認
    甲○○與幸福公司間僱傭關係存在。(三)幸福公司應容許甲○○進入幸福公司埔心
    廠之工作場所為執行相當於原職務即擔任該廠機務課長之行為。(四)幸福公司應給
    付甲○○五萬零九百九十四元正及自九十年十二月二十六日起至清償日止，按年
    息百分之五計算之利息。(五)幸福公司應自九十年十一月二十七日起至恢復原職務
    之日止，按月給付甲○○五萬七千五百七十元正。後於九十二年十一月五日減縮
    為(一)原判決關於不利於甲○○之部分廢棄。(二)上開廢棄部分，確認甲○○與幸福
    公司間僱傭關係存在。(三)幸福公司應容許甲○○進入幸福公司埔心廠之工作場所
    為執行相當於原職務行為。(四)幸福公司應給付甲○○五萬零九百九十四元正及自
    九十年十一月二十六日起至清償日止，按年息百分之五計算之利息。(五)幸福公司
    應自九十年十一月二十七日起至復職日止，按月給付甲○○五萬七千五百七十元
    正。再於言詞辯論時變更為(一)原判決關於不利於甲○○之部分廢棄。(二)上開廢棄
    部分，確認甲○○與幸福公司間僱傭關係存在。(三)幸福公司應容許甲○○進入幸
    福公司埔心廠之工作場所為執行相當於原職務即工務課長之行為。(四)幸福公司應
    給付甲○○五萬零九百九十四元正及自九十年十二月二十六日起至清償日止，按
    年息百分之五計算之利息。(五)幸福公司應自九十年十一月二十七日起至復職日止
    ，按月給付甲○○五萬七千五百七十元正，並各自次月五日起至清償日止，按年
    息百分之五計算之利息。幸福公司雖於言詞辯論時表示不同意前開聲明之變更，
    然本件訴之變更，經核與原訴請求之基礎事實同一，依民事訴訟法第二百五十五
    條第一項第二款之規定，本件訴之變更自屬合法。
二、甲○○起訴主張：伊原任幸福公司機務課課長之職，詎幸福公司於八十九年二月
    三日違法將其調職，且不讓其進廠上班，經其提起確認兩造間僱傭關係存在等之
    訴，經臺灣臺北地方法院八十九年度重勞訴字第六號民事判決，確認雙方間僱傭
    關係存在，幸福公司應容許其進入埔心廠之工作場所，執行原職務即擔任該廠機
    務課長之行為，並應給付一萬三千六百六十三元及自八十九年三月一日起至恢復
    原職務日止，每月五萬七千五百七十元，另應給付其中秋節、端午節獎金共七千
    五百元，於九十年八月十日判決確定。待其復職後，幸福公司存挾怨報復之心，
    拒絕發給正式人事令，亦拒絕發給前開確定判決主文所示之金額，且於九十年四
    月二日新增埔心廠機務課一名薛姓員工，而將其課長職位說明書更改為課長與副
    課長共用之職位說明書，且工作內容完全相同，未讓其實質復職，又假借公司虧
    損需調整組織，刻意將其服務之機務課與電儀課合併，將其由原機務課長調為廠
    長室一等專員，實際幸福公司埔心廠機務課每年度的設備修復預算約佔全廠十分
    之九，並無裁撤理由，況埔心廠根本沒有廠長室一等專員的名稱與編制，幸福公
    司係濫用調職權，所為之調職無效，故其拒絕更改勞動契約、變動職務，幸福公
    司竟藉口其拒絕及違抗上級主管之指揮監督，連續記其三個大過，予以免職，於
    法自非妥適，又縱幸福公司得因伊之拒絕調動而行使懲戒解僱權，幸福公司亦已
    逾三十日之除斥期間，自非有效，爰依法請求判決如上訴之聲明(二)(三)(四)(五)。
三、幸福公司則以：幸福公司於九十年四月二十五日依前開確定判決以存證信函通知
    甲○○於該函送達後翌日至幸福公司埔心廠報到，開始執行原職務，甲○○亦依
    該函前來報到，並回復原職，此亦為甲○○所不爭執者，顯見並無甲○○所謂未
    實質復職之事。但幸福公司因連年虧損，認有調整組織之必要，並調整埔心廠及
    東澳廠之組織，而於九十年七月二十六日調甲○○擔任廠長室一等專員，且幸福
    公司於調動甲○○之前已派人與之溝通協調，然均為甲○○所拒，後因甲○○拒
    不辦理交接及就任新職，致幸福公司對甲○○記滿三大過後，依員工工作規則第
    五十條第三款行使懲戒解僱權，並無違法或逾越除斥期間。至就勞請求權部分，
    我國並未明文承認該項權利，甲○○之主張自無理由，再者，前開確定判決所認
    幸福公司應給付之金額僅至甲○○復職之日止，而甲○○復職後之薪資幸福公司
    仍有權調整，但幸福公司並未調整甲○○之薪資，而係更正甲○○於訴訟中之錯
    誤主張，自無短發云云，以資答辯。
四、甲○○主張兩造間曾因幸福公司拒絕讓其進入幸福公司埔心廠上班，違反勞動契
    約，經其提起確認兩造間僱傭關係存在等之訴，經原法院於九十年三月二十九日
    為其部分勝訴之判決，確認雙方間僱傭關係存在，幸福公司應容許其進入埔心廠
    之工作場所，執行原職務即擔任該廠機務課長之行為，幸福公司並應給付一萬三
    千六百六十三元及自八十九年三月一日起至恢復原職務日止，每月五萬七千五百
    七十元，另應給付其中秋節、端午節獎金共七千五百元，並駁回其餘之訴，於九
    十年八月十日判決確定，幸福公司於九十年四月二十五日通知甲○○於接函翌日
    到埔心廠報到，甲○○於九十年四月二十七日到達埔心廠後，幸福公司並未發給
    正式人事令，經其以幸福公司未確實履行判決主文內容，向桃園縣政府請求調解
    ，桃園縣政府於九十年九月十四日以九十府勞動字第一六五四三三號函，要求幸
    福公司於文到一週內，依原法院民事判決辦理，並將處理情形逕復甲○○及副知
    桃園縣政府，嗣幸福公司收到九十年七月十八日上訴駁回裁定後，復於九十年七
    月二十三日發給九十年七月二十六日生效的調職通知，將機務課與電儀課合併，
    電儀課長改名工務課長，機務課副課長改名工務課副課長，而將甲○○由原機務
    課長調為廠長室一等專員，經其以律師函及存證信函表明拒絕更改勞動契約、變
    動職務，幸福公司於知悉後，反而強行派員搬走其座位，復以甲○○違反工作規
    則情節重大為由，於九十年十月十五日以董字第九０一００二號通知、九十年十
    月二十二日以董字第九０一００三號通知及九十年十一月二十六日以董字第九０
    一一０一號通知，分別以其拒絕調職及違抗上級主管之指揮監督的相同原因，連
    續記甲○○三個大過，將其解僱之事實，已據提出臺灣臺北地方法院八十九年度
    重勞訴字第六號民事判決及判決確定證明書、桃園縣政府九十年九月十四日九十
    府勞動字第一六五四三三號函、幸福公司公司九十年七月二十三日通知各一件、
    甲○○識別證二件、勞資爭議調解紀錄、律師函、甲○○存證信函、幸福公司回
    文各一件、照片三張、幸福公司九十年十月十五日、九十年十月二十二日及九十
    年十一月二十六日懲戒通知各一件為證，並為幸福公司所不爭執，甲○○之主張
    為可採信。
五、惟甲○○主張幸福公司未依前開確定判決主文讓其實質復職及給付薪資，其每月
    薪資應為五萬七千五百七十元，且幸福公司九十年七月二十三日之調職及同年十
    一月二十六日之解僱通知均不合法而為無效等情，則為幸福公司所否認，並以前
    開情詞置辯。是本件兩造之爭執點即在於：(一)、幸福公司是否未依前開確定判決
    主文讓甲○○復職及給付薪資？(二)、幸福公司於九十年七月二十三日將甲○○由
    機務課課長職務調為廠長室一等專員，是否為公司經營所必需？有無對甲○○為
    不利益之變更？甲○○是否有權拒絕調職？(三)、幸福公司以甲○○違反工作規則
    情節重大為由，於九十年十月十五日以董字第九０一００二號通知、九十年十月
    二十二日以董字第九０一００三號通知及九十年十一月二十六日以董字第九０一
    一０一號通知，分別以甲○○拒絕調職及違抗上級主管之指揮監督，連續記甲○
    ○三個大過，將甲○○解僱，是否合法？以下分論之。
六、經查：
　(一)兩造間之前訴訟經原法院於九十牛年三月二十九日為甲○○部分勝訴判決後，幸
  　福公司即於九十年四月二十五日以存證信函通知甲○○，請於函達後翌日向該公
    司埔心廠報到執行原職務，而甲○○亦於同年月二十七日至埔心廠報到，且自九
    十年四月起至同年七月間止，均有執行埔心廠機務課課長之職務，並按月領取課
    長職務津貼七千元等情，有甲○○所不爭執為真正之存證信函、埔心廠機務課九
    十年四月至六月工作績效報告各一件、幸福水泥股份有限公司埔心廠工程日報表
    三件及員工薪資明細表二件可稽，（附原審卷第五十八頁至六十四頁、調解卷證
    二十一）足證甲○○確有開始執行原職務即機務課課長之行為，自不以幸福公司
    發給正式人事令為必要；至於職位說明書之性質僅在說明該職位之職掌，故縱幸
    福公司將機務課課長與副課長之職位說明書同列共用，亦與課長及副課長是否可
    同時併存無關，更何況，因兩造間前訴訟，甲○○自八十九年三月起即未能進廠
    上班，機務課課長乙職懸缺，該課長業務勢必有人接掌，由副課長取而代之，亦
    屬事理之常，直至九十年四月二十七日甲○○再回廠工作，副課長亦仍在職，則
    課長與副課長之併行存在，是不得不之牽就現實，甲○○稱因幸福公司於九十年
    四月二日新增埔心廠機務課一名薛姓員工，而將其課長職位說明書更改為課長與
    副課長共用之職位說明書，其工作內容完全相同，因此課長與副課長不能同時存
    在，有副課長就不須課長，甲○○沒有實質復職，幸福公司未確實履行判決主文
    內容，違反民法第二百十九條之誠信原則云云，即非可採。
　(二)又幸福公司應給付甲○○一萬三千六百六十三元及自八十九年三月一日起至恢復
  　原職務日止，每月五萬七千五百七十元，另應給付甲○○中秋節、端午節獎金共
    七千五百元等情，固為原法院八十九年重勞訴字第六號確定判決主文所明示。幸
    福公司雖於九十年四月給付七千三百六十二元、五、六月份各給付五萬四千九百
    七十元、七月份給付五萬四千三百零三元、八、九月份各給付五萬零九百七十元
    、十月份給付四萬五千七百七十元、十一月份給付三萬三千八百零八元，此亦為
    被告所不爭，與上開判決主文所示金額每月五萬七千五百七十元，固未一致。惟
    查，甲○○於九十年四月二十七日到幸福公司公司埔心廠辦理復職報到後，即至
    幸福公司台北總公司人力資源部，由人力資源部張正德副理、曲美娜副課長告知
    甲○○，前開判決主文所示之金額有關薪資部分有誤，並由張正德副理、曲美娜
    副課長當場核算甲○○應領之薪資，甲○○亦明瞭其主張之薪資有錯誤比實際應
    薪為高，故甲○○即當場表示爾後薪資依照其應領之原薪資發給等情，業據證人
    張正德到場陳稱在卷可稽（見原審卷一七０頁）。且自九十年四月二十七日甲○
    ○復職後，幸福公司公司每月發給其薪資均按五萬四千九百七十元（不包含不休
    假獎金及扣款）計算，而非五萬七千五百七十元，甲○○就此並無異議，並按月
    領取無訛。足見甲○○於九十年四月二十七日復職時，因知其應領薪資為每月五
    萬四千九百七十元，且甲○○就幸福公司公司嗣後每月所發給薪資均未爭執，故
    雖前訴訟確定判決記載之薪資為五萬七千五百七十元，但甲○○於判決後顯已同
    意按其每月薪資實為五萬四千九百七十元計算，且已依該正確金額領取，則其再
    主張每月薪資為五萬七千五百七十元云云，顯不足採。再者，上開判決主文係判
    決幸福公司應「給付甲○○壹萬仟陸佰陸拾元，及自八十九年三月一日起至
    恢復原職務止，每月五萬七千五百七十元」（見該判決附表），而未論及恢復原
    職務之後，甲○○每月薪資金額應為若干，故甲○○復職後之薪資金額究為若干
    ，自應以甲○○復職後，幸福公司之當時薪資結構及勞動條件等為斷，而未可遽
    認為幸福公司係未確實履行判決主文內容，有違反民法第二百十九條之誠信原則
    等情。甲○○之主張，顯不足採。
　(三)甲○○每月薪資為五萬四千九百七十元已如前述，則幸福公司所給付甲○○九十
  　年四、五、六月份等之薪資即無錯誤；而七月份之薪資因甲○○於七月二十六日
    被調任廠長室一等專員後，其原領「職務津貼」因未再擔任主管，由七千元調整
    為三千元（按甲○○調動後之每月份「職務津貼」均為三千元），減少四千元，
    惟職務津貼之減少係因職務內容變更所致，尚不能認係幸福公司違法減薪，故甲
    ○○七月份之薪資並無短發；是甲○○八、九月份之薪資為五萬零九百七十元（
    54,970-4,000=50,970 ）亦無錯誤。至於十月份及十一月份薪資中「敬業獎金」
    與「水泥津貼」項目，則因甲○○被記大過懲戒，按幸福公司公司「敬業獎金核
    發辦法」第三條第九款規定：因違規而受行政處分當月累計小過一次以上者無敬
    業獎金，故幸福公司公司遂按該規定而扣罰甲○○「敬業獎金」五千二百元；另
    「水泥津貼」原為「產銷獎金」，亦有原證二聘僱通知書備註欄所載「產銷獎金
    」可證（原證二附調解卷內），查「產銷獎金」係幸福公司公司審酌每月產量、
    銷售、發貨、成本、品質等因素所給付之非經常性給與，此從原證二聘僱傭通知
    書備註欄係載：「產銷獎金另計『約』平均陸仟元」即可得知；嗣幸福公司公司
    因營運鉅額虧損，原發給之「產銷獎金」持續遞減，甚至為零，幸福公司為照顧
    員工生計，乃將原金額浮動之「產銷獎金」更改為固定之「水泥津貼」，並按職
    等不同核給。而依幸福公司公司「產銷獎金核發暨獎辦法」第四條第五項規定：
    小過二次（含）以上者無獎金，因甲○○被記大過懲處（詳後述），故幸福公司
    公司遂按該規定，扣罰甲○○「水泥津貼」五千二百元。綜上說明，甲○○每月
    薪資為五萬四千九百七十元，其自七月份起每月薪資中「職務津貼」由七千元調
    整為三千元，故八、九、十及十一月份薪資係按新任職務敘給「職務津貼」；另
    十、十一月份薪資因甲○○被懲戒，按幸福公司公司相關規定扣罰獎金。從而，
    幸福公司並未短付甲○○九十年四月二十七日至同年十一月二十六日間之任何薪
    資，甲○○主張幸福公司尚欠薪資四萬九千八百六十七元云云，即屬無據。
　(四)綜上，幸福公司既已依前開確定判決主文讓甲○○復職及給付薪資，甲○○所稱
  　即非可採。
七、按所謂勞動契約係指約定勞雇關係之契約，勞基法第二條第六款定有明文。又勞
    動契約應約定工作場所及應從事之工作有關事項。勞基法施行細則第七條第一款
    亦有明定。調職乃是雇主對員工人事配置上之變動，係企業人事管理、運作上之
    常見現象，且通常同時帶有職務內容或工作場所之變動，惟調職命令之性質，依
    目前我國實務上之見解，係採所謂之勞動契約說（或稱限定的合意說），即調職
    如果是在勞動契約之預定範圍內時，則調職只是契約之履行過程，調職命令僅是
    勞務指揮之一種事實行為，勞工當然應服從，反之，若調職超越勞動契約之預定
    範圍外時，則調職即為變更契約內容之要約，未得勞工之同意時，調職對勞工不
    生拘束力。又雇主若因業務需要而有變動勞工之工作場所及應從事之工作等有關
    事項之需求者，除勞動契約已另有約定，應從其約定外，應徵得勞工之同意，始
    得將勞工予以調動，不得任由雇主恣意調動（參見最高法院七十七年台上字第一
    八六八號判決）。至於何謂「勞動契約已有約定」，除明文之約定外，一般亦認
    有所謂默示地同意雇主有調職權。惟在我國勞動生活中，勞工在進入事業單位時
    ，常即簽下一紙同意書或誓願書，表示同意資方之任何調動命令。此時在實務上
    固曾被肯認為有效，惟亦有認為此種勞工之明示或默示同意之過度寬鬆之認定，
    殊不足採，對於勞工極為不利，宜採取較為嚴格之認定，以免資方濫權，而造成
    對勞工不公平或不可期待之結果。而內政部七十四年九月五日發布之七四台內勞
    字第三二八四三三號函釋後段認為，若未有契約之約定，且亦未能徵得勞工之同
    意，但雇主又確實有調動勞工工作之必要時，得依下列五原則（即一般所稱之「
    調動五原則」）處理之，即﹕基於企業經營上所必須。不得違反勞動契約。
    對勞工薪資及其他勞動條件未做不利益變更。調動後工作與原有工作性質為
    其體能及技術所可勝任。調動地點過遠，雇主應予必要協助，（即一般所稱之
    「調動五原則」）。
　(一)甲○○主張幸福公司於九十年七月二十三日發給九十年七月二十六日生效的調職
  　通知，將埔心廠機務課與電儀課合併，電儀課長改任工務課長，機務課副課長改
    任工務課副課長，而將其由原機務課長調為廠長室一等專員，經其以律師函及存
    證信函表明拒絕更改勞動契約、變動職務，幸福公司乃派員搬走甲○○座位，因
    認被告有濫用調職權，違反民法第一百四十八條權利濫用之禁止原則，所為之調
    職及解僱通知均無效云云。惟查，甲○○於八十三年六月二十八日應徵時所填具
    之人事資料表備註欄２已載明：「本人在公司工作期間，願接受工作內容、工作
    地點、工作時間之安排或指派。」 (見原審卷第六十九頁）。甲○○亦不爭執該
    人事資料表之真正，惟主張兩造間之僱傭關係是始於八十三年十一月十一日，人
    事資料表是八十三年六月二十八日應徵時所填具，且填寫內容為甲○○之個人資
    料、家庭狀況、專長技能等，與兩造間之勞動契約內容無涉，自不得以該制式之
    應徵資料認為兩造間之契約內容云云，然查：前述人事資料表是被甲○○公司給
    應徵者填寫之資料，其上既已註明：「本人在公司工作期間，願接受工作內容、
    工作地點、工作時間之安排或指派。」，顯係要求應徵者在錄用之後，在公司工
    作期間願受公司之指揮、調派，如果應徵者不願意，即應將該項註明劃掉，使公
    司得知應徵者之意願，衡量是否予以僱用，甲○○未將之劃掉，足見甲○○於任
    職之初已就工作內容、工作地點、工作時間等，概括同意幸福公司所為安排或指
    派，幸福公司因而通知甲○○應徵已獲錄取，兩造間對於雇主即幸福公司因勞動
    契約之締結已取得對勞工即甲○○勞動之概括的處分、指揮及命令權，顯已有所
    合致，甲○○稱上開註記與勞動契約內容無涉云云，並不足取；甲○○又謂聘僱
    通知上，關於其報到時應攜帶之資料，已刪除「人事資料卡」，故聘僱條件中並
    未包括人事資料卡內所記載之事項云云，然而聘僱通知 (本院卷一二一頁），通
    知甲○○報到時，應攜帶列載之若干資料，而「人事資料卡」被刪除，表示不需
    攜帶該資料，蓋該人事資料卡業經甲○○於應徵時填寫存放在幸福公司，則其報
    到時自無需攜帶之，此與聘僱條件無關，不能認為有排除人事資料卡上註明內容
    之意思，甲○○人主張並不足採。是幸福公司本於兩造間之意思合致，及基於雇
    主之上開權利，自得以決定勞工即甲○○之工作場所、工作內容、工作時間，其
    予以調職，即難認有違反勞動契約可言。惟縱使雇主因勞工在進入事業單位時，
    所簽下一紙同意書或誓願書，表示同意資方之任何調動命令，而得以調動勞工，
    然此項同意之前提是肯認雇主企業經營所必須之權限，故若非企業經營所必須，
    例如雇主因挾怨報復勞工而恣意調動，則非雇主就企業之人事配置權範圍內，應
    不被允許，亦即雇主行使調動權時，仍應受不得為權利濫用之限制，蓋對於勞工
    在勞動契約訂立時之明示或默示同意雇主任意調動，其實對於勞工極為不利，宜
    採取較為嚴格之認定，以免資方濫權，而造成對勞工不公平或不可期待之結果。
    此亦有內政部於七十四年九月五日發布之七四台內勞字第三二八四三三號函釋認
    為，雇主有調動勞工工作之必要時，得依「調動五原則」處理之，已如前述，因
    此，本件雖甲○○因概括同意幸福公司得調動其工作內容，幸福公司之行使調動
    權仍不得權利濫用，本於此，檢視本件幸福公司對甲○○之調動是否合法。
  (二)傳統產業近年來因受經濟不景氣影響，經營困難，甚至有多家歇業、倒閉，其能
    存續者亦亟思如何勉力支撐，以求突破困境，查，幸福公司主要營業項目為有關
    水泥及水泥製品之製造、加工、銷售及經銷，有股份有限公司變更登記表可參，
    幸福公司確屬傳統產業，並面臨相同之處境，且在面對同業之競爭，及市場之不
    景氣等惡劣經營環境，幸福公司已連年虧損，其八十九年度前三季稅前損失達一
    億九千六百一十三萬八千元，及至九十年度則虧損益趨嚴重，第三季之營業損失
    即高達三億八千六百六十五萬七千元，亦有經會計師查核之損益表 (原審卷七十
    七頁、一五八頁）、幸福公司年報 (本院卷三四一頁至三四六頁、三五三頁三五
    四頁）足稽。幸福公司因生產量遞減，生產機器運作率降低，為降低生產設備維
    修費用成本，及提高效率，遂將原由幸福公司公司機務課所負責之設備維修工作
    委外發包承作，復有甲○○自九十年四月二十七日恢復原任機務課課長職務至同
    年七月二十六日調動止甲○○所主辦之委外發包案之工作單等可證 (本院卷一二
    七頁至二七六頁)，該等工作單上，記載發包單位，均有甲○○之簽名於其上，
    並為甲○○所不爭執其簽名之真正，則自可認為幸福公司之機務方面之工作，確
    實有委外發包之事實；雖甲○○主張公司虧損與調職無關云云，惟公司虧損而不
    得不作組織調整，或經營政策改變，以避免走上開關廠或倒閉之後果，是企業生
    存之道，幸福公司抗辯機務方面之工作，因無涉營業機密，非關生產主體，故而
    將之採委外發包以降低成本，機務課之工作因而減少，幸福公司為確保公司在虧
    損下仍得存續經營，在不裁減人員之原則下，調整組織，其基於營業政策上所須
    而裁併組織等情，即屬可採，是其將幸福公司埔心廠原機務課與電儀課裁併為工
    務課，並將資深之電儀課長調任為工務課課長，將原機務課長甲○○調任為同職
    等之廠長室一等專員，確為企業經營所必需，且在業務上有必要性及合理性。甲
    ○○主張公司虧損與調職無關云云，並無可取。甲○○又謂幸福公司虧損是公司
    整體營運狀況，與甲○○所任職之埔心廠年產量近年成長之個別狀況無關，九十
    年四月三十日還增設水泥股及包裝股，機務課於九十年四月時增聘一名薛國光助
    理工務員，足見幸福公司稱機務課維修工作外包而無繼續存在之實益，並非實情
    云云，並提出埔心廠演變過程表、生產課之工作績效報告、廠務會議等為證（本
    院卷，第四百十七頁、第四三二頁至四三七頁），惟查幸福公司之埔心廠係一水
    泥研磨加工廠 (見本院卷，第三七四、三七五頁），主要產品為Ｉ型、II型水泥
    、爐粉、爐灰，而埔心廠八十七年至九十年生產量，是呈下滑之趨勢 (如附表所
    示)，有生產狀況表在卷可憑 (本院卷第四七二至四七六頁)，甲○○謂埔心廠年
    產量係成長之狀況云云，即無可採。至於埔心廠是否有擴大編制，經查：埔心廠
    在廠長之下，原分設三課，即廠務課、生產課、工務課，此有埔心廠建廠時之組
    織及人員編制表一份在卷為憑 (本院卷第四七七頁），而當時廠務課之下設置儲
    運股從事包裝，生產課下分設Ａ、Ｂ、Ｃ三班從事生產水泥工作，嗣幸福公司將
    儲運股更名為包裝股，生產之Ａ、Ｂ、Ｃ三班則統一稱水泥股，並將包裝股及水
    泥股均納編於生產課之下，此由甲○○所提埔心廠組織架構圖表 (原審卷第一一
    八頁）、生產課組織表 (原審卷第一一九頁）及幸福公司所提埔心廠建廠時之組
    織及人員編制表 (本院卷四七七頁），對照其編制及人員之變動，例如本在廠務
    課下之儲運股人員，馮堯雄、馮堯煥先改至生產課下之儲運助管員，再改成生產
    課下之「包裝股」，溫武，先改至生產課之 #２磨，再改成生產課下之「水泥股
    」，而原廠務課即無儲運股之編制；又原生產課Ａ、Ｂ、Ｃ三班之人員，楊吳石
    、葉平雄、余棠聲、葉文政、吳運宏等人　，改為生產課之「水泥股」；均係原
    埔心廠編制內重新編制或更改名稱而已，並無甲○○所稱增設二個單位之情形；
    至於九十年四月新進薛國光，為幸福公司所不爭執，惟主張為增加其工作經驗，
    先後安排其至埔心廠不同之單位歷練，而並非固定在機務課等語，經查薛姓員工
    於九十年四月新進用後，先在機務課，同年十一月五日被調至生產課包裝股，有
    被甲○○公司人事調動令影本一份附卷為憑 (見原審卷第一六一頁），可見幸福
    公司抗辯薛姓員工在機務課不過是歷練之一環即非無所據，是尚難僅以薛國光之
    進用，遽謂機務課維修機器之工作委外施作非實情，甲○○所稱並不足取。
  (三)甲○○由原機務課長，調任為廠長室一等專員，兩者職等均為八職等，有幸福公
    司正業人員職等對照表影本、甲○○職務記載其薪等薪級之聘僱通知書影本各一
    份在卷可按 (本院卷第四八四頁、第一二一頁），因此就職等方面，該項調動並
    無降級而不利於甲○○之情形，雖薪資中「職務津貼」乙項由七千元調整為三千
    元。然其職等、福利及其他勞動條件均未調降，而前開「職務津貼」之數額減少
    ，係因職務內容變更，即由主管職務變更為非主管職務所致，並非幸福公司違法
    減薪，且「職務津貼」之發給，係依職位與職等所承擔之職責以定核發標準，此
    為甲○○所不爭，甲○○既經調任為非主管職務，雖職務津貼減少四千元（占原
    薪資之百分之七），惟其亦因此免負管理下屬之責，尚難謂其受有何不利益，亦
    非依一般通念難以忍受。況甲○○調動後之職等及其他勞動條件均未降低，工作
    地點亦未變更，僅因不再續任主管職務，減少職務津貼，依上開內政部函釋調動
    五原則之意旨，幸福公司所為調動自屬依法有據，並無何權利濫用之情形。甲○
    ○雖以調任廠長室一等專員，其職掌事項均屬其不熟悉，與專長無關之工作，且
    他部門未配合，其無完成之可能云云，惟查廠長室一等專員之職掌為「１協助廠
    長、副廠長督導全廠生產、技術、行政等管理事宜。２協助廠長、副廠長對全廠
    年度工作計劃之督導。３設備設計、改良與擴充之研究。４建立及維持產品品質
    。５提供品質制度改善之建議，以供副廠長、廠長之參考。６上級交辦之專案事
    項。７其他交辦事項。」，所須之學經歷為「大專以上程度」，亦有幸福公司九
    十年四月二十三日制定之埔心廠廠長室員工職位說明書影本附卷為憑 (原審卷第
    二四六頁），而甲○○係逢甲大學機械工程系畢業，為其所不爭執，其自八十三
    年進入幸福公司之埔心廠擔任機務課課長乙職，對埔心全廠生產、廠務等方面之
    業務，應甚為熟稔，而上述廠長室一等專員之工作，不外是生產、技術、行政之
    督導、管理，以甲○○之學歷、經歷而言，可說是其領域範圍內之事務，縱使有
    部分事務不熟稔，並非不能學習，鞭策自己更擴展能力，如接任後果真無法勝任
    ，亦可向幸福公司反應，惟據證人即埔心廠副廠長 (甲○○之直屬上司）黃禮錦
    證稱：「甲○○調職，公司有派人資部張副理與他溝通過；由我考核甲○○之工
    作，考核大部分都和他工作有直接關係，廠務課ＩＳＯ文件、地質研究、契約容
    量等等這些東西由廠長直接授權甲○○作這件事，其他單位應該跟他配合，埔心
    廠人員比較少沒有專業人員。公司要求任何主管對於工廠任何事情都要全面性，
    有些工作本來是電儀課的，給甲○○只是給他研究性的工作，我們各單位的人都
    會配合作這件事，我是副廠長，我會請各單位配合他，但我交辦給甲○○工作他
    沒有照辦」「他有到工廠，但拒絕接受調動，沒有做任何工作，他都在保修間休
    息室；有私下勸他好好做，他說公司最好早點記三大過；考核表的項目與機務課
    長的工作項目部分是有關係的，十一月二日第一、二、三項；十一月十九日第一
    項；十月二十六日第二項；十月十九日第二項；九月三日第三項」等語 (見本院
    卷第四四六、四四七頁，及原審卷一六六頁、一六七頁），可見新職務有其專長
    之部分，亦有非其專長之部分，但甲○○自始拒絕交接，經多次勸導仍拒不履行
    及提供任何勞務，亦有交辦事項考核表可稽 (見原審卷九十一頁至九十八頁），
    且新職務其非專長之部分，業由其上司表明他單位會配合，甲○○仍拒絕，則其
    主張該工作是其不熟悉或與其專長無關，或他單位不配合云云，即無所據。
  (四)甲○○又以幸福公司將其調職為廠長室一等專員，事前未告知調職之安排、新職
    之內容，其對新職務無從知悉，勞動地位處於極度不安定之窘況，其自無服從之
    義務云云，惟查證人即幸福公司之人力資源部副理張正德到庭證稱：幸福公司於
    九十年七月二十三日調動生效的前幾天，我特地至甲○○所任職之埔心廠內與甲
    ○○溝通，說明機務課的工作大部分外包，人員大部分調動出去，甲○○可以勝
    任新的工作，甲○○說法院判決作機務課長就作機務課長，並拒絕與我溝通；後
    來埔心廠說甲○○拒絕接受新工作，我打電話給他，他都不接，我去埔心廠找他
    都找不到，陸續找甲○○溝通，他都拒絕，後來才調解，甲○○也不來；新職務
    是協助廠長、副廠長督導全廠事務，及上級交辦事項等語 (見原審卷第一六九頁
    ），顯見幸福公司就有關調整組織及調動之原因、調動後之職務內容等，派員與
    甲○○溝通，惟遭甲○○拒絕，則甲○○稱其對新職務無從知悉乙節，並不足採
    ；甲○○又以幸福公司所發給之識別證係記載為廠務課，顯係將甲○○編屬於廠
    務課云云，惟識別證之主要功能應在於識別是否屬於該雇主所屬員工，而非認為
    係該單位所屬之員工，即並未發生雇主身分之變動，是故甲○○縱經調職後，其
    僱用人仍為幸福公司，自與民法第四百八十四條第一項所定「僱用人非經受僱人
    同意，不得將其勞務請求權讓與第三人，受僱人非經僱用人同意，不得使第三人
    代服勞務。」之規定無涉，甲○○主張以僱用人非經受僱人同意，不得將其勞務
    請求權讓與第三人，而表示不同意調職云云，亦有誤會，並無可取。再者，調動
    後甲○○之工作地點，仍在埔心廠內，廠長辦公室，距其原來工作地點約三、四
    分鐘之遠，一樣在一樓，亦據證人即原機務課員工 (九十二年五月離職）盧廷集
    到庭證稱屬實 (見本院卷第四０七頁），可見本件之調動，亦無因地點過遠會導
    致甲○○不利之情形。
　(五)綜上，幸福公司於九十年七月二十三日所為調職命令，將甲○○由機務課課長職
  　務調為廠長室一等專員，為公司經營所必要，且經甲○○於應徵時概括同意雇主
    之職務調動權，而幸福公司亦曾與甲○○協調，對甲○○並無不利益之變更，調
    動後之工作亦無其不能勝任之情形，且仍在原埔心廠內工作，並無調動地點變更
    之情形，難認幸福公司有權利濫用情事，甲○○自無權拒絕調職。
八、按勞工有左列情形之一者，雇主得不經預告終止契約：四違反勞動契約或工作規
    則，情節重大者。雇主依前項第一款、第二款及第四款至第六款規定終止契約者
    ，應自知悉其情形之日起，三十日內為之。勞基法第十二條第一項第四款、第二
    項分別定有明文。又員工有拒絕或違抗上級主管之合理指揮監督，經多次勸導仍
    不聽從，情節重大，經查明屬實，或有具體事證者，得予以記大過處分，員工一
    年內記滿三大過者，得不經預告逕行解僱，亦為幸福公司之員工工作規則第四十
    九條第七款、第五十條第三款所明定 (原審卷第四十七頁)。
  (一)查，幸福公司於九十年七月二十三日調動甲○○前，即由幸福公司公司人力資源
    部副理張正德特地至甲○○所任職之埔心廠內與甲○○溝通說明有關調整組織及
    調動之原因、調動後之職務內容等，惟遭甲○○拒絕，嗣九十年七月二十七日埔
    心廠執行副廠長李後振指示甲○○於一星期內辦理職務交接，仍為甲○○所拒絕
    ，同年八月九日於該廠主管會議時再次命甲○○辦理職務交接，然其仍拒辦移交
    。嗣該廠副廠長黃禮錦指示甲○○負責工作事項，其仍拒絕之，經多次勸導仍拒
    不履行及提供任何勞務，亦有交辦事項考核表可稽，業據證人張正德、黃禮錦於
    原審到庭證述在卷（見原審卷第一六七頁至一七一頁）。且幸福公司復於同年八
    月三十日以存證信函重申通知甲○○履行廠長室一等專員職務，並未即行懲戒甲
    ○○，嗣因甲○○仍不履行，幸福公司遂於九十年九月七日向桃園縣政府勞工局
    申請勞資爭議調解，惟甲○○仍拒絕幸福公司所提履行勞務及不得拒絕上級主管
    之合理指揮監督等調解事項，致調解不成立，亦有存證信函及桃園縣政府勞資爭
    議調解申請書各一件可參 (原審卷第九十九頁、一００頁）。綜上，足認甲○○
    有拒絕或違抗上級主管之合理指揮監督，經多次勸導仍不聽從，情節重大，經查
    明屬實，或有具體事證之情形，幸福公司自得依工作規則第四十九條規定予以記
    大過處分，從而，幸福公司為維護工作秩序及人事管理之必要，遂於九十年十月
    十五日予以甲○○記大過乙次之處分，及於同年十月二十二日以甲○○仍堅不辦
    理，且擅離工作場所，對上級主管所指示工作均置之不理，再記甲○○大過乙次
    ，嗣復於同年十一月二十日函請甲○○至陳祖德律師事務所協調相關事宜，然仍
    不為甲○○接受，始於同年十一月二十六日以甲○○仍拒絕上級主管所為指揮監
    督，且不提供任何勞務，再予甲○○大過乙次之懲戒處分，並以甲○○於一年內
    已累計記滿三大過為由，依員工工作規則第五十條第三款規定，不經預告逕行解
    僱，依勞基法第十二條第一項第四款及員工工作規則第四十九條、第五十條之規
    定，自屬維持企業秩序所必要之範圍內之合法權利行使，核無不當。甲○○雖以
    幸福公司對甲○○之調職、記過、解僱等行為，違反勞資爭議處理法第七條規定
    在勞資爭議期間，資方不得為不利於勞方之行為之規定云云，惟查，勞資爭議處
    理法第七條規定：「勞資爭議在調解或仲裁期間，資方不得因該勞資爭議事件而
    歇業、停工、終止勞動契約或為其他不利於勞工之行為。」，而本件甲○○之調
    職，並非在調解或仲裁期間，自無勞資爭議處理法第七條規定之適用，嗣後幸福
    公司、甲○○人分別於九十年九月七日、九十年九月十二日向桃園縣政府聲請調
    解，至九十年十月十二日調解委員作成之方案，因幸福公司不簽字，而調解不成
    立 (見原審調解卷，證十三，未編頁碼），之後，幸福公司始以甲○○拒絕上級
    指揮監督、不提供勞務而記大過處分，顯見記過之處分亦不在調解或仲裁期間，
    甲○○上述之主張並不足採。
　(二)按，雇主依勞工有違反勞動契約或工作規則情節重大規定，得不經預告終止契約
 　 ，應自知悉其情形之日起三十日內為之，勞動基準法第十二條二項定有明文。所
    謂「知悉其情形之日」係指客觀上勞工已確定違反勞動契約或工作規則情節重大
    者之情形而言。查，幸福公司係以甲○○自調動後均拒絕上級主管所為工作指示
    之指揮監督等，業論據如上，始分別於九十年十月十五日、同年十月二十二日及
    同年十一月二十六日各予甲○○大過乙次之懲戒，則至甲○○被記滿三大過時，
    甲○○方符合上開工作規則第五十條第三款所定一年內記滿三大過而得懲戒解雇
    之規定，且其違反工作規則，情節重大，幸福公司始以甲○○違反工作規則情節
    重大為由，行使懲戒解雇權。從而，甲○○連續拒絕上級主管所為指揮監督之終
    止日，及幸福公司確定甲○○違反工作規則情節重大之時間，應為同年十一月二
    十六日記滿三大過之時，揆諸上開規定，幸福公司既於該日不經預告逕行解僱，
    終止勞動契約，自未逾勞基法第十二條第二項所定三十日之除斥期間。
九、按勞工在同一雇主或事業單位，繼續工作滿一定期間者，每年應依左列規定給予
    特別休假：一、一年以上三年未滿者七日。二、三年以上五年未滿者十日。三、
    五年以上十年未滿者十四日。四、十年以上者，每一年加給一日，加至三十日為
    止。勞基法第三十八條定有明文。又本法第三十八條之特別休假，依左列規定：
    ．．．三、特別休假因年度終結或終止契約而未休者，其應休未休之日數，雇主
    應發給工資。同法施行細則第二十四條第三款亦有明定。查，甲○○自八十三年
    十一月十五日起到職，迄至九十年十一月二十六日為幸福公司終止僱傭契約止，
    工作年資為五年以上，依上開規定，應有特別休假十四日，扣除已於九十年十一
    月十五日休假一日，尚餘十三日，既因幸福公司終止契約而未休，幸福公司自應
    依上開規定發給工資。甲○○每月薪資為五萬四千九百七十元，業論述如上，則
    其得請求發給之特別休假應休未休工資為二萬三千八百二十元（計算式：54,970
    /30*13=23,820，元以下四捨五入），逾此以外之請求，則屬無據，不應准許。
十、綜上所述，甲○○既已因違反工作規則，情節重大，經幸福公司先後於九十年十
    月十五日、同年十月二十二日及同年十一月二十六日各予記大過乙次之懲戒，且
    一年內累計記滿三大過為由，不經預告逕行解僱，兩造間之僱傭關係即已消滅，
    從而，甲○○基於僱傭契約及薪資請求權，請求判決確認兩造間僱傭關係存在，
    及請求幸福公司應自九十年十一月二十七日起至恢復原職務之日止，按月給付五
    萬七千五百七十元，並應給付短少之薪資四萬九千八百六十七元，暨容許甲○○
    進入幸福公司公司埔心廠之工作場所為執行原職務即擔任該廠機務課長之行為云
    云，即屬無據，均應予駁回。至其請求特休假未休折算薪資部分，於二萬三千八
    百二十元，及加計自起訴狀繕本送達翌日即九十年十二月二十六日起至清償日止
    ，按年息百分之五計算之利息，則應准許。原審判命幸福公司如數給付，而駁回
    甲○○其餘之請求，經核並無不合。兩造各就其敗訴部分上訴及附帶上訴，指摘
    原判決不當，求予廢棄改判，均無理由，應予駁回。
十一、因本案事證已臻明確，兩造其餘主張陳述及所提之證據與其餘未援用之證據，
      與判決結果無影響，本院認均毋庸再予審酌及調查，附此敘明。
十二、據上論結，本件上訴及附帶上訴均為無理由，依民事訴訟法第四百四十九條第
      一項、第七十八條，判決如主文。
中　　　華　　　民　　　國　　九十三　　年　　　五　　　月　　　四　　　日
                              勞工法庭
                                  審判長法　官　鄭  雅  萍
                                        法　官　吳  謀  焰
                                        法　官　俞  慧  君
正本係照原本作成。
如不服本判決，應於收受送達後二十日內向本院提出上訴書狀，其未表明上訴理由者
，應於提出上訴後二十日內向本院補提理由書狀（均須按他造當事人之人數附繕本）
上訴時應提出委任律師或具有律師資格之人之委任狀；委任有律師資格者，另應附具
律師資格證書及釋明委任人與受任人有民事訴訟法第四百六十六條之一第一項但書或
第二項（詳附註）所定關係之釋明文書影本。
中　　　華　　　民　　　國　　九十三　　年　　　五　　　月　　　十　　　日
　　　　　　　　　　　　　　　　　　　　書記官  葉  國  乾
附註：
民事訴訟法第四百六十六條之一（第一項、第二項）：
對於第二審判決上訴，上訴人應委任律師為訴訟代理人。但上訴人或其他法定代理人
具有律師資格者，不在此限。
上訴人之配偶、三親等內之血親、二親等內之姻親，或上訴人為法人、中央或地方機
關時，其所屬專任人員具有律師資格並經法院認為適當者，亦得為第三審訴訟代理人
。
